【裁判字號】    99,交抗,526
【裁判日期】    990127
【裁判案由】    違反道路交通管理處罰條例
【裁判全文】
臺灣高等法院交通事件裁定             99年度交抗字第526號
抗  告  人
即受處分人    甲○○
上列抗告人因違反道路交通管理處罰條例案件，不服臺灣板橋地
方法院，中華民國98年12月21日所為裁定（98年度交聲字第3202
號），提起抗告，本院裁定如下：
    主  文
抗告駁回。
    理  由
一、原處分意旨略以：異議人即受處分人甲○○於民國（下同）
    98年1月17日上午11時34分許，騎乘車號2GD－856號重型機
    車，沿臺北縣永和市○○路南往北行駛，行經安樂路與自由
    街之有燈光號誌管制之交岔路口時，闖越紅燈違規，為臺北
    縣政府警察局永和分局永和派出所員警當場舉發，遂依道路
    交通管理處罰條例第53條第1項、第63條第1項第3款之規定
    ，裁處罰鍰新臺幣（下同）1800元，並記違規點數3點。
二、本件異議意旨略以：伊並未闖紅燈，伊當時係沿秀朗路行駛
    至與安樂路交岔口綠燈左轉進入自由街，員警所述與事實不
    符，為此聲明異議，請求撤銷原處分云云。
三、原裁定以：
（一）原處分機關雖曾就相同交通違規事件，於98年6月12日以
      連監裁字第裁28－CO0000000號違反道路交通管理事件裁
      決書，對異議人裁處罰鍰4500元，並記違規點數3點在案
      ，惟該裁決書業經原審認定因原處分機關未將上開裁決書
      送達異議人，屬自始無效之行政處分，原處分機關始於98
      年7月23日再為本件裁決，且重新計算應到案日期，該裁
      決於98年7月27日送達異議人之居所「臺北縣土城市○○
      路○段172號」等情，有福建省連江縣公路監理所98年11月
      7日連監字第0980003245號函、送達證書各1份在卷可憑，
      並經原審依職權調取原審98年度交聲字第1656號交通事件
      卷宗核閱無訛。是以本件異議人於收受裁定後20日內之98
      年8月14日具狀聲明異議，於法並無不合。又本件係以駕
      駛人為處罰對象，而異議人之駕籍地為連江縣南竿鄉福沃
      村100號乙節，另有機車駕駛人證號查詢結果1紙附卷可稽
      ，依違反道路交通管理事件統一裁罰基準及處理細則第25
      條第1項前段之規定，自應由駕籍地之福建省連江縣公路
      監理所裁決，均先予敘明。
（二）異議人於98年1月17日上午11時34分許，確有騎乘機車闖
      越紅燈之違規行為，業據證人即舉發員警林裕閔於原審98
      年10月22日訊問時，到庭具結證述：「我當時執勤巡邏勤
      務，我是騎警用機車，只有我一人，我沿永和市○○街騎
      要返回永和派出所，我是在永和市○○路口看到異議人違
      規，他是騎在安樂路上，闖越安樂秀朗路口那邊的紅燈…
      」、「當時自由街直行的號誌是黃燈轉紅燈，所以我就停
      下來，接著轉為綠燈的方向應該是秀朗路直行的方向，異
      議人就從安樂路出來，直接開進自由街，這時安樂路的號
      誌不可能是綠燈，因為是秀朗路直行的號誌才是綠燈，安
      樂路行向自己有一個號誌，異議人應該要等安樂路號誌轉
      為綠燈才能夠進入自由街」等語綦詳，並提出與其所述相
      符之異議人行經路線圖及現場照片6張附卷供憑（見原審
      卷第18頁至第21頁），足認證人林裕閔之記憶清晰，並無
      瑕疵可指，堪予採信。
（三）再者，交通警察掣單舉發違反道路交通管理處罰條例所列
      之違規事實，本質上為行政處分，係公務員基於職務上之
      公權力，依法就特定之具體事件所為之具公法上效果之單
      方面行政行為，如無形式上顯然之瑕疵可指，基於公務員
      為公法上行為具有公信力之原則，該行政行為當可被推定
      為真正，其據以依法處分之事實認定亦為正確無誤，此與
      民事訴訟法第355條第2項規定「文書依其程式及意旨得認
      作公文書，推定其為真正」之情形相同。本此公信原則，
      立法者乃賦予行政機關制定違反道路交通事件統一裁罰基
      準及處理細則，使執行勤務員警得當機處分，以達其維護
      交通秩序、安全之行政目的。反之，若謂公務員一切行政
      行為均需預留證據以證其實，則國家行政勢必窒礙難行，
      準此，刑事訴訟法就犯罪證據所列有關之規定與屬於行政
      秩序罰之交通違規裁罰本質不合之部分，自不在準用之列
      。從而，交通違規行政爭訟之舉證責任原理，應非如刑事
      案件中，必須超越任何合理懷疑，始可為有罪判決之嚴格
      程度，而係應與民事訴訟之舉證責任原理相類似，亦即基
      本上應就行政機關與人民所各自主張有利於己之事實，分
      配其應盡之舉證責任，而非逕予準用刑事訴訟上之「無罪
      推定」原則，此觀諸行政訴訟法第136條規定行政訴訟程
      序準用民事訴訟法第277條舉證責任分配原則之立法意旨
      ，益彰甚明。異議人雖辯稱：伊當時係騎乘機車自秀朗路
      綠燈左轉自由街云云，然證人林裕閔於原審訊問時，已另
      具結證稱：「（對於異議人表示他當時是路燈直行秀朗路
      左轉自由街才被你攔停，有何意見？）他當時並不是這樣
      子騎的。這點我可以很肯定，因為自由街可以看得到安樂
      路的行車方向，我有目睹他從安樂路騎進自由街」（原審
      卷第15頁反面）等語明確，證人林裕閔既親眼目睹異議人
      車輛之違規，且其證詞業經具結程序之擔保，與異議人又
      無仇恨怨隙，當無胡亂指摘反自陷偽證罪責之理，異議人
      則經原審通知，非但未於前揭期日到庭接受訊問，復未就
      有利於己之事實提供證據以資審酌，是以其空言指摘員警
      舉發不實云云，尚非可採。末按汽機車駕駛人闖紅燈、未
      依規定逕行左轉等違規行為，多屬瞬間即逝，客觀上實無
      法期待於違規同時即以科學儀器採證，依道路交通管理處
      罰條例第7條、第7條之2規定所揭櫫之意旨，此類案件係
      委由當場執行取締勤務之公務員本其認識及判斷，而為立
      即之取締行為，以達成維持交通秩序之目的，無須另有其
      他積極佐證，證人林裕閔之證詞並無瑕疵可指，足堪採信
      乙節，業經審認如上，且一般路口監視錄影資料保存期限
      甚短，此為歷來辦理交通事件職務上所知悉，本案發生迄
      今已逾1年，則縱使該路口設有監視錄影器，其錄影資料
      亦恐已不復存在，是以異議人聲請調閱路口監視錄影畫面
      云云，核無必要，復此敘明。
（四）綜上所述，異議人於前揭時、地，確有騎乘機車闖越紅燈
      之違規，堪予認定。從而原處分機關援引首揭規定，裁處
      罰鍰1800元，並記違規點數3點，於法並無違誤，應予維
      持。本件異議人之異議無理由，應予駁回。
四、抗告意旨略以：本件員警並非當場攔停，原審僅依員警編撰
    片面之詞即率斷推定，令人難以信服，且抗告人即受處分人
    係因感冒頭痛而非無故不到庭，原審擅以員警一造證詞即逕
    予裁定，亦有違法律調查證據原則，本件員警應負舉證責任
    云云。
五、經查：
（一）按圓形紅燈表示禁止通行，不得超越停止線或進入路口，
      道路交通標誌標線號誌設置規則第206條第5款第1目定有
      明文；又按汽車（包含機器腳踏車）駕駛人，行經有燈光
      號誌管制之交岔路口闖紅燈者，處1800元以上5400元以下
      罰鍰，並記違規點數3點，道路交通管理處罰條例第53條
      第1項及第63條第1項第3款亦規定甚明。
（二）本件抗告人於前開時地騎乘車號2GD－856號重型機車，沿
      臺北縣永和市○○路南往北行駛，行經安樂路與自由街之
      有燈光號誌管制之交岔路口時，有闖越紅燈違規之事實，
      此業經臺北縣政府警察局永和分局永和派出所員警林裕閔
      當場舉發，並經證人林裕閔於原審審理時到庭具結證稱如
      前，並提出與其所述相符之抗告人行經路線圖及現場照片
      6張，堪認抗告人前開違規行為屬實，上開證人既已於原
      審到庭具結以言詞供述本件抗告人有關前開違規事實，且
      於本件卷存證據資料內並無任何證據足以證明證人上開供
      述係屬虛偽不實，自不得僅以證人為本件開單舉發抗告人
      之員警而全盤抹煞其在訴訟上所具有之證人資格；且交通
      警察掣單舉發違反道路交通管理處罰條例所列之違規事實
      ，本質上為行政處分，係公務員基於職務上之權力，依法
      就特定之具體事件所為之具公法上效果之單方面行政行為
      ，基於公務員為公法上行為具有公信力之原則，該行政行
      為當可被推定為真正，其據以依法處分之事實認定亦為正
      確無誤，本此公信原則，乃立法者賦予行政機關制定違反
      道路交通事件統一裁罰標準及處理細則，使執勤警員得當
      機處分以達其維護交通秩序、安全之行政目的，若謂公務
      員一切行政行為均需預留證據以證其實，則國家行政勢必
      窒礙難行，據此，刑事訴訟法就犯罪證據有關之規定中，
      與屬行政秩序罰之交通違規裁罰本質不合之部分，自不在
      準用之列。則員警就所見之違規情形，於法令規定範圍內
      為逕行舉發之處置，在無反證之情況下，自可信為真實，
      亦非一定需以機器設備（如監視錄影器或照相）以佐證其
      為真實。是本件抗告人或以舉發員警並非當場攔停，或以
      原審僅依員警編撰片面之詞即率斷推定，或以員警應負舉
      證責任云云，均僅係抗告人個人片面卸責之詞，尚難採信
      。又本件原審已合法通知抗告人到庭接受調查，此有調查
      傳票送達證書1份（原審卷第9頁）附卷可稽，是抗告人以
      其係因感冒頭痛而非無故不到庭等詞置辯，又無提出任何
      診斷證明以實其說，尚難認其辯解可採，且其業經合法通
      知予以保障其訴訟上權利，是抗告意旨所指，均無足取。
      綜上所述，原裁定認事用法，俱無違誤，本件抗告，並無
      理由，應予駁回。
據上論斷，應依道路交通案件處理辦法第26條，刑事訴訟法第41
2條，裁定如主文。
中    華    民    國    99    年    1    月    27    日
                    交通法庭審判長法  官  高明哲
                                  法  官  林洲富
                                  法  官  高玉舜
以上正本證明與原本無異。
不得再抗告。
                                  書記官  許雅淩
中    華    民    國    99    年    1     月    28    日


司法院資訊處製作；財團法人民間司法改革基金會備份。
